【裁判字號】    95,交聲,6
【裁判日期】    950119
【裁判案由】    聲明異議
【裁判全文】
臺灣高雄地方法院交通事件裁定           95年度交聲字第6號
原處分機關  交通部公路總局高雄區監理所
異  議  人
即受處分人  甲○○
上列受處分人因聲明異議案件，對於交通部公路總局高雄區監理
所94年12月27日所為之處分（原處分：高監自字第80-VC0000000
號），聲明異議，本院裁定如下：
    主  文
異議駁回。
    理  由
一、原處分意旨略以：異議人即受處分人甲○○於民國94年10月
    19日8 時27分許，駕駛車牌號碼VT-0188 號自小客車，行經
    屏東市○○○路、安心巷口前，因行駛於道路上，汽車駕駛
    人未繫安全帶，違反道路交通管理處罰條例第31條第1 項規
    定，嗣經警以屏警交字第VC0000000 號舉發違反道路交通管
    理事件通知單逕行舉發。嗣異議人依法提出申訴，經交通部
    公路總局臺北區監理所於94年12月27日高監自裁字第裁
    80-VC0000000號裁決書裁決，依據道路交通管理處罰條例第
    31條第1 項規定，裁處異議人新臺幣（下同）1,500 元罰鍰
    。
二、聲明異議理由略以：舉證照片違規事實並不明確，又取締員
    警在天橋上利用競選旗幟掩蔽偷拍，使駕駛人無從查覺，而
    新法已三讀通過不得偷拍取締，實難甘服，爰具狀聲明異議
    。
三、按汽車行駛於道路上，其汽車駕駛人或前座乘客未繫安全帶
    者，處駕駛人新臺幣1,500 元罰鍰，道路交通管理處罰條例
    第31條第1 項前段定有明文。再者，按「汽車駕駛人之違規
    行為經以科學儀器取得證據資料者，當場不能或不宜攔截製
    單舉發者，得對汽車所有人逕行舉發處罰。」「前項逕行舉
    發，應記明車輛牌照號碼、車型等可資辨明之資料，查明汽
    車所有人姓名或名稱、住址後，製單舉發處罰之，道路交通
    管理處罰條例第7 條之2 第1 項第6 款、第2 項定有明文（
    同條例本條項款固於94年12月28日修正公布，惟尚未經行政
    院以命令訂定施行日期，本件尚無新修正規定之適用），故
    交通勤務警察或依法執行交通稽查任務之人員發現汽車駕駛
    人涉有違規情事時，原則上固須當場攔截而製單舉發，惟行
    政機關舉發交通違規，在考量部分交通違規行為發生在短期
    間內，或於交通稽查人員執行勤務時目睹之違規情事，而為
    免影響交通順暢或避免驅車攔停舉發引起危險，而有事實上
    不能當場攔截或依比例原則不宜當場攔截製單舉發時，為達
    有效維護交通秩序及保障交通安全之行政目的，其採事後逕
    行製單舉發仍有必要，故以法律概括規定之。另交通查緝手
    段，基於行政調查行為多樣性，其採用何種取締手段，本有
    一定程度判斷自主形成空間，部分交通違規行為因無法當場
    攔截後即製單舉發，或不宜當場攔截製單舉發，必須經由科
    學儀器始能偵測得知，故同條項第6 款始亦賦予交通稽查人
    員得以科學儀器採證後，事後逕行製單舉發之權限。職是，
    如有上開情形，交通稽查人員不能或不宜當場攔截製單舉發
    者，自可於事後逕行舉發，尚難逕認違法。
四、經查：
（一）異議人對其於前揭時間駕駛車牌號碼VT-0188 號自用小客
      車，駛經舉發違規路段，為警拍照乙節並未否認，而異議
      人當時確實並未繫上斜肩三點式安全帶之情，有採證照片
      1 幀附卷足憑，堪認其有「汽車行駛於道路上，汽車駕駛
      人未繫安全帶」之違規情事明確。
（二）另異議人雖質疑本件取締人員在天橋上利用障礙物掩藏偷
      拍，並提出舉發地點照片3 紙為佐，然查，舉發人員即屏
      東縣警察局屏東分局警備隊警員吳坤煌係於當日上午8 時
      至10時許服交通稽查、支援監理站勤務，受命在民生、民
      權路口執行照相取締任務，而在執勤時、地內將本件違規
      情節以拍照方式取證，並已註明違規車輛牌照號碼、車型
      等可資辨明照片資料，始依採證照片逕行舉發違規乙節，
      有94年10月19日屏東縣警察局屏東分局警備隊勤務分配表
      、員警工作紀錄簿、舉發違反道路交通管理事件通知單及
      上開採證相片各1 件在卷可稽，足認本件取締員警確係依
      勤務分配表執行職務無訛。而本件違規時間係平日上班尖
      峰時段，車流量較大，交通繁忙，不採即時攔停製單舉發
      方式，而以拍照等科學儀器取得違規證據資料，可避免交
      通阻塞及用路行車發生危險，亦可避免舉證之困難，揆諸
      前開說明，本件舉發單位員警以拍照方式逕行舉發本件違
      規，亦有其必要性，而符合比例原則。
（三）再者，異議人提供照片3 幀，冀以證明警員在人行天橋利
      用插滿競選旗幟掩蔽而偷拍取締。惟以，上開違規單掣發
      日期係在94年11月14日，異議人知悉違規遭警舉發事實應
      在此之後，自不能還原遽認當時員警取締位置之真實場景
      ，又依異議人提出照片所示，該處人行天橋上選舉看板僅
      覆及天橋欄杆高度，站立在後亦未能完全隱身遮蔽，仍不
      失為公開、明顯處所，尚難僅憑此開照片認定警員有刻意
      躲藏或利用障礙物掩藏偷拍情事。末以，使用道路者本有
      遵守交通規則、標線標誌及交通指揮者之義務，至為明確
      ，本件員警是否立於顯著地位舉發，均無礙於受處分人已
      經違規之事實，否則豈非謂員警未在現場指揮交通，用路
      人即得不遵守交通規則，而無須受罰，而拍照逕行舉發之
      取締手段，本異於當場攔停舉發方式，自無從使駕駛人當
      場收受舉發違規之告知，異議人以其無法當場查知警員取
      締動作資為異議理由，亦非可採。是以，本院認本件採行
      逕行舉發手段尚有必要，且符合立法目的，並未逾行政法
      上之比例原則。
（四）是以，本件係員警依勤務分配時、地，在供公眾通行之人
      行天橋公開場所執行交通查察任務，其以科學儀器拍照採
      證取得證據資料，亦有必要，另尚查無隱匿取締位置或利
      用掩蔽物偷拍之情事，其取締、逕行舉發程序均符合道路
      交通管理處罰條例第7 條之2 第1 項第6 款、第2 項規定
      ，於法並無違誤。是而交通部公路總局高雄區監所依上開
      事實及「提供違規駕駛人申請書」，依法對實際駕駛行為
      人即異議人裁罰1,500 元罰鍰，自屬有據。異議人仍執上
      詞聲明異議，尚無理由，應駁回其異議。
五、據上論斷，應依道路交通案件處理法第19條，裁定如主文
    。
中    華    民    國    95    年    1     月    19    日
                      交通法庭  法  官  林瑋桓
以上正本證明與原本無異。
如不服本裁定應於送達後5日內向本院提出抗告狀。
中    華    民    國    95    年    1     月    19    日
                                書記官  謝群育


司法院資訊處製作；財團法人民間司法改革基金會備份。
